臺灣高雄地方法院刑事判決　　　　　　　96年度訴緝字第81號
公　訴　人　臺灣高雄地方法院檢察署檢察官
被　　　告　乙○○
上列被告因毒品危害防制條例案件，經檢察官提起公訴（94年度
毒偵字第6825號），本院判決如下：
    主  文
乙○○施用第一級毒品，累犯，處有期徒刑捌月。
    事  實
一、乙○○前因施用毒品案件，經本院以88年度毒聲字第5241號
    裁定送觀察、勒戒後，認有繼續施用毒品之傾向，經本院以
    88年度毒聲字第5827號裁定送強制戒治，嗣經裁定停止戒治
    並付保護管束，復經撤銷停止戒治，令入戒治處所施以強制
    戒治，於民國89年12月24日強制戒治期間期滿，經臺灣高雄
    地方法院檢察署檢察官於90年1 月15日以90年度戒毒偵字第
    51號為不起訴處分確定；復因施用毒品案件，經本院以90年
    度毒聲字第1630號裁定送觀察、勒戒後，認有繼續施用毒品
    之傾向，經本院以91年度毒聲字第60號裁定送強制戒治，於
    92年1 月6 日強制戒治期滿，經臺灣高雄地方法院檢察署檢
    察官於92年1 月20日以92年度戒毒偵字第81號為不起訴處分
    確定；再因施用毒品案件，經本院以93年度簡字第288 號判
    處有期徒刑6 月、4 月，應執行刑有期徒刑9 月確定，於93
    年12月16日縮刑期滿徒刑執行完畢。猶不知戒絕毒癮，明知
    海洛因及甲基安非他命分別係毒品危害防制條例第2 條第2
    項第1 款及第2 款所分別明定之第一級毒品及第二級毒品，
    不得持有、施用，竟於強制戒治執行完畢釋放後5 年內，再
    犯上開施用毒品罪，並經判刑確定後，仍不知警惕，復基於
    同時施用第一級毒品海洛因及第二級毒品甲基安非他命之犯
    意，於94年4 月30日18時20分許回溯24小時內之某時（不含
    公權力拘束自由期間），在不詳地點，以將第一級毒品海洛
    因及第二級毒品甲基安非他命混合後放入玻璃球內燒烤吸食
    之方式，同時施用第一級毒品海洛因及第二級毒品甲基安非
    他命1 次。嗣於94年4 月30日14時20分許，在高雄縣鳥松鄉
    ○○村○○路55號之伊登汽車旅館233 號房內，因警方查緝
    宋啟宏涉嫌毒品案件，並徵得在場之乙○○同意採集尿液送
    驗，檢驗結果呈嗎啡及甲基安非他命陽性反應，而獲知上情
    。
二、案經高雄縣政府警察局仁武分局報請臺灣高雄地方法院檢察
    署檢察官偵查起訴，經被告為有罪之陳述後，本院裁定依簡
    式審判程序審理。
    理  由
一、按除被告所犯為死刑、無期徒刑、最輕本刑為3 年以上有期
    徒刑之罪或高等法院管轄第一審案件者外，於法院行準備程
    序進行中，被告先就被訴事實為有罪之陳述時，審判長得告
    知被告簡式審判程序之旨，並聽取當事人、代理人、辯護人
    及輔佐人之意見後，裁定進行簡式審判程序；且受命法官行
    準備程序，與法院或審判長有同一之權限；又簡式審判程序
    之證據調查，不受刑事訴訟法第159 條第1 項、第161 條之
    2 、第161 條之3 、第163 條之1 及第164 條至第170 條規
    定之限制，刑事訴訟法第273 條之1 第1 項、第279 條第2
    項前段、第273 條之2 分別定有明文。被告乙○○所為係犯
    死刑、無期徒刑、最輕本刑為3 年以上有期徒刑以外之罪，
    其於準備程序中就被訴事實為有罪之陳述，經受命法官告知
    簡式審判程序之旨，並聽取公訴人、被告之意見後，本院合
    議庭認為適宜由受命法官獨任進行簡式審判程序，依刑事訴
    訟法第273 條之1 第1 項規定，裁定由受命法官獨任進行審
    判程序，合先敘明。
二、上揭事實，業據被告於本院審理時供承不諱，且被告於94年
    4 月30日18時40分許，為警查獲後所採集之尿液，經送檢驗
    之結果，乃呈現嗎啡及甲基安非他命陽性反應，此有高雄縣
    政府警察局仁武分局大華所偵辦毒品案件尿液採證檢驗對照
    表、台灣檢驗科技股份有限公司94年5 月17日KＺ0000000000
    00號濫用藥物尿液檢驗報告各1 份附卷可稽。而不同吸毒族
    群及不同毒品種類，可能有不同的施用方式，若將海洛因與
    甲基安非他命混合置於玻璃球中以燒烤方式吸食，於施用者
    之尿液中應可檢出嗎啡（海洛因主要代謝物之一）、甲基安
    非他命之陽性反應，亦經行政院衛生署管制藥品管理局以93
    年9 月6 日管檢字第0930008112號函示明確。是被告之任意
    性自白核與事實相符，應堪採信。本案事證明確，被告上開
    施用毒品犯行，堪以認定。
三、按觀察、勒戒或強制戒治執行完畢釋放後，5 年內再犯毒品
    危害防制條例第10條施用毒品之罪者，應依法追訴，毒品危
    害防制條例第23條第2 項定有明文。本件被告經本院以88年
    度毒聲字第5241號裁定送觀察、勒戒後，認有繼續施用毒品
    之傾向，經本院以88年度毒聲字第5827號裁定送強制戒治，
    嗣經裁定停止戒治並付保護管束，復經撤銷停止戒治，令入
    戒治處所施以強制戒治，於89年12月24日強制戒治期間期滿
    ，經臺灣高雄地方法院檢察署檢察官以90年度戒毒偵字第51
    號為不起訴處分確定；復因施用毒品案件，經本院以90年度
    毒聲字第1630號裁定送觀察、勒戒後，認有繼續施用毒品之
    傾向，經本院以91年度毒聲字第60號裁定送強制戒治，於92
    年1 月6 日強制戒治期滿，經臺灣高雄地方法院檢察署檢察
    官以92年度戒毒偵字第81號為不起訴處分確定乙節，此有臺
    灣高雄地方法院檢察署刑案資料查註紀錄表、全國施用毒品
    案件紀錄表及臺灣高等法院被告前案紀錄表等件在卷可參，
    而臺灣高雄地方法院檢察署檢察官雖誤以為被告為一犯施用
    毒品而以92年度戒毒偵字第81號再為不起訴處分確定，然此
    並無礙於被告係於前開強制戒治執行完畢釋放後，5 年內再
    犯本案之事實，故本院就被告本件施用毒品犯行，自得依法
    論罪科刑。
四、論罪科刑：
  (一)按刑法施行法於94年2 月2 日修正公布，且自公布日起第3
    日即自同月5 日起施行，而依同法第10條之1 規定，94年1
    月7 日立法院三讀通過修正之刑法（業經總統於同年2 月2
    日，以華總一義字第09400014901 號令公布），自95年7 月
    1 日施行，而按行為後法律有變更者，適用行為時之法律，
    但行為後之法律有利於行為人者，適用最有利於行為人之法
    律，現行刑法第2 條第1 項定有明文，此規定乃與刑法第1
    條罪刑法定主義契合，而貫徹法律禁止溯及既往原則，係規
    範行為後法律變更所生新舊法律比較適用之準據法，是刑法
    第2 條本身雖經修正，但刑法第2 條既屬適用法律之準據法
    ，本身尚無比較新舊法之問題，應一律適用裁判時之現行刑
    法第2 條規定以決定適用之刑罰法律。又刑法第55條原係規
    定：「一行為而觸犯數罪名，或犯一罪而其方法或其結果之
    行為犯他罪名者，從一重處斷」；而該條修正後規定：「一
    行為而觸犯數罪名者，從一重處斷。但不得科以較輕罪名所
    定最輕本刑以下之刑」。新法但書係科刑之限制，為法理之
    明文化，非屬法律之變更，無比較適用之問題。
  (二)核被告所為施用第一級毒品海洛因及第二級毒品甲基安非他
    命之行為，係犯毒品危害防制條例第10條第1 項之施用第一
    級毒品海洛因罪及同條第2 項之施用第二級毒品甲基安非他
    命罪。其持有第一級毒品海洛因及第二級毒品甲基安非他命
    之低度行為，分別為施用第一級毒品海洛因及第二級毒品甲
    基安非他命之高度行為所吸收，不另論罪。被告供稱其於94
    年4 月30日18時20分許回溯24小時內之某時（不含公權力拘
    束自由期間），係同時施用上開二種毒品，因公訴人並未舉
    證被告係分別施用，依「罪證有疑，利於被告」之原則，應
    認被告係同時施用上開二種毒品。被告係以一行為同時觸犯
    施用第一級毒品與第二級毒品之2 罪，為想像競合犯，應從
    施用第一級毒品海洛因之重罪處斷，公訴人起訴書認二罪應
    分論併罰，尚有未恰，應予指明。再被告前因施用毒品案件
    ，經本院以93年度簡字第288 號判處有期徒刑6 月、4 月，
    應執行刑有期徒刑9 月確定，於93年12月16日縮刑期滿徒刑
    執行完畢，此有臺灣高等法院被告前案紀錄表1 份在卷可考
    ，其於受有期徒刑之刑執行完畢後，5 年以內故意再犯本件
    有期徒刑以上之罪，不論依修正前後之規定，均構成累犯，
    對被告並無有利或不利之情形，而不生新舊法比較之問題，
    應逕依修正後之刑法第47條第1 項規定，論以累犯，並加重
    其刑。爰審酌被告經觀察、勒戒及強制戒治並處刑後，仍未
    能戒絕其毒癮而再次違犯施用毒品罪，足證前開保安處分措
    施及處刑均已難矯治其惡性，惟念其於犯罪後坦承犯行及所
    犯為自戕行為、施用毒品之方式、次數等一切情狀，量處如
    主文所示之刑，以資懲儆。
據上論斷，應依刑事訴訟法第299 條第1 項前段、第273 條之1
第1 項，毒品危害防制條例第10條第1 項、第2 項，刑法第11條
前段、第55條、第47條第1 項、判決如主文。
本案經檢察官甲○○到庭執行職務。
中　　華　　民　　國　　96　　年　　4 　　月  　30　　日
                  刑事第十六庭  法　官  郭宜芳
以上正本證明與原本無異。
如不服本判決，應於判決送達後10日內，向本院提出上訴狀。
中　　華　　民　　國　　96　　年　　4 　　月　　30  　日
                                書記官  陳素徵
附錄本判決論罪法條全文：
毒品危害防制條例第10條：
  施用第一級毒品者，處6月以上5年以下有期徒刑。
  施用第二級毒品者，處3年以下有期徒刑。
